【裁判字號】    97,上易,902
【裁判日期】    971223
【裁判案由】    損害賠償等
【裁判全文】
臺灣高等法院民事判決                 97年度上易字第902號
上  訴  人  丙○○
法定代理人  丁○○
            乙○○
被  上訴人  甲○○
上列當事人間因損害賠償等事件，上訴人對於中華民國97年8月
20日臺灣桃園地方法院97年度訴字第396號第一審判決提起上訴
，本院於97年12月9日言詞辯論終結，判決如下：
  主  文
上訴駁回。
第二審訴訟費用由上訴人負擔。
  事實及理由
一、上訴人起訴主張：上訴人與原審共同被告馮建璋為桃園市某
    國小3年級同班同學，民國（下同）96年10月17日上午11時2
    0分許，馮建璋於下課期間，故意抓住上訴人右手放入學校
    操場附近建物的鐵捲門門縫，並拉住上訴人左手，用力拉扯
    致上訴人右手食指肌腱血管及神經線斷裂，馮建璋故意不法
    侵害上訴人身體，自屬侵權行為，應與學校老師即被上訴人
    負共同侵權行為之連帶負損害賠償責任，爰依侵權行為之法
    律關係，請求賠償上訴人看護費新臺幣（下同）1萬4,000元
    、醫療費1萬元及精神慰撫金97萬6,000元，合計100萬元等
    情。其中關於馮建璋部分，上訴人已於原審與其成立訴訟上
    和解，該部分業已訴訟終結。嗣原審為上訴人全部敗訴之判
    決，上訴人不服，惟僅一部提起上訴，其餘部分已告確定，
    聲明：被上訴人應給付上訴人精神慰撫金10萬元，訴訟費用
    由被上訴人負擔。
二、被上訴人則以：被上訴人為上訴人之國小老師，上訴人於下
    課期間受傷，並非被上訴人之行為所致，與其無關，且事發
    後，上訴人即由同學陪同至學校醫務室，經簡易護理傷口後
    ，被上訴人立即將上訴人送至敏盛醫院就診，被上訴人於事
    發前並無疏於注意，事發後亦無延誤就醫，既無過失，上訴
    人請求連帶負損害賠償責任，於法無據；又學校於本件事故
    發生處貼有告示「請勿在鐵捲門附近玩耍」，平時亦多次宣
    導，上訴人於此處玩耍發生意外，亦有主要過失等語，資為
    抗辯，並答辯聲明：駁回上訴，訴訟費用由上訴人負擔。
三、兩造不爭之事實：
    (一)上訴人與馮建璋為國小3年級同班同學，96年10月17日上
      午11時20分許，馮建璋故意抓住上訴人右手放入學校操場
      附近建物之鐵捲門門縫，拉住上訴人左手，並用力拉扯致
      上訴人右手食指肌腱血管及神經線斷裂。
    (二)被上訴人為上訴人之班級老師。
四、兩造爭執要旨：本件兩造爭執要旨乃在於被上訴人是否應與
    馮建璋負民法第185條之共同侵權行為連帶負損害賠償責任
    ？茲說明如下：
    (一)按民法第185條第1項所謂之數人共同不法侵害他人之權利
      ，係指各行為人均曾實施加害行為，且各具備侵權行為之
      要件而發生同一事故者而言，是以各加害人之加害行為均
      須為不法，且均有故意或過失，並與事故所生損害具有相
      當因果關係者始足當之；第2項所稱之幫助人，係指幫助
      他人使其容易遂行侵權行為之人，其主觀上須有故意或過
      失，客觀上對於結果須有相當因果關係，始須連帶負損害
      賠償責任（最高法院92年度台上字第1593號判決意旨參照
      ）。又侵權行為以因故意或過失不法侵害他人權利為要件
      ，故主張行為人應依該條項前段規定負侵權行為責任者，
      應就行為人有故意或過失之要件，負舉證責任（最高法院
      58年台上字第1421號判例、90年度台上字第1941號判決意
      旨參照）。
    (二)被上訴人抗辯：被上訴人於開學第一天即向學生宣達安全
      第一之班規且不時宣導，並對教室現場危安事件立即糾正
      防止，下課時間之遊戲行為非導師能控制，上訴人於受傷
      後並立即送往醫院等候於開刀房外，於住院期間並前往探
      視及課業輔導，上訴人出院後於學校安排小老師注意其課
      業，被上訴人就本事件於事前、事中、事後均無故意或過
      失，伊無庸與馮建璋負共同侵權行為損害賠償責任云云，
      經查：「按公務員之侵權行為責任，須以民法第186條之
      規定為據。故其因過失違背對於第三人應執行之職務，致
      第三人之權利受有損害者，被害人須以不能依他項方法受
      賠償時為限，始得向公務員個人請求損害賠償。惟國家賠
      償法已於民國70年7月1日施行，被害人非不得依該法之規
      定，以公務員因過失違背對於第三人應執行之職務，致其
      權利受損害，而請求國家賠償」（最高法院87年度台上字
      第473號判決參照），被上訴人為桃園縣桃園市快樂國民
      小學老師，為公務員，上訴人既得依國家賠償法請求救濟
      ，即不得依侵權行為規定，請求被上訴人負過失之損害賠
      償責任。又，上訴人既主張被上訴人應與馮建璋負共同侵
      權行為之損害賠償責任，自應就被上訴人曾對上訴人實施
      侵權行為，且其行為具不法性，係故意或過失所為，並與
      上訴人所受傷害具相當因果關係，負舉證責任。本件上訴
      人主張馮建璋對其所實施之侵權行為，係於下課時所發生
      ，而當時被上訴人並不在場之事實，為兩造所不爭執，審
      酌國小每班學生眾多，學生於下課時因互相嬉鬧而致受傷
      ，事所常有，被上訴人既不在場，自無法預見，亦無防止
      其發生之可能，且上訴人亦未舉證證明被上訴人管理監督
      學生有何過失，殊難認被上訴人與馮建璋有成立共同侵權
      行為之餘地。
五、綜上所述，本件上訴人依民法第185條第1項之規定，求為判
    命被上訴人應與馮建璋（於原審已和解）連帶給付10萬元，
    尚乏依據，不應准許。原審判決上訴人此部分敗訴，核無不
    合，上訴論旨，仍執陳詞，斤斤指摘原判決此部分不當，聲
    明廢棄改判，為無理由，應予駁回上訴。
六、本件事證已臻明確，兩造其餘之攻防方法經審酌後，認與判
    決結果無影響，無庸逐一論述，併此敘明。
七、上論結，本件上訴為無理由，依民事訴訟法第449條第1項、
    第78條，判決如主文。
中    華    民    國    97    年    12    月    23    日
                  民事第15庭
                      審判長法  官  林恩山
                            法  官  黃國忠
                            法  官  郭松濤
正本係照原本作成。
不得上訴。
中    華    民    國    97    年    12    月     23   日
                            書記官  方素珍


司法院資訊處製作；財團法人民間司法改革基金會備份。
